【裁判字號】    90,訴,172
【裁判日期】    900525
【裁判案由】    違反槍砲彈藥刀械管制條例
【裁判全文】
臺灣桃園地方法院刑事判決                            九十年度訴字第一七二號
    公  訴  人  臺灣桃園地方法院檢察署檢察官
    被      告  乙○○
    指定辯護人  本院公設辯護人  丙○○
右列被告因違反槍砲彈藥刀械管制條例案件，經檢察官提起公訴（九十年度偵字第一
四三六號)，本院判決如左：
    主  文
乙○○未經許可持有可發射子彈具有殺傷力之改造玩具手槍，處有期徒刑壹年參月，
併科罰金新台幣伍萬元，罰金如易服勞役，以銀元參佰元即新台幣玖佰元折算壹日。
扣案之可發射子彈具殺傷力之仿ＢＥＲＥＴＴＡ廠半自動手槍製造之改造金屬玩具手
槍（含彈匣壹個，槍枝管制編號：第0000000000號）壹支沒收。
    事  實
一、乙○○因與訴外人丁○○有債務糾紛，丁○○委請訴外人甲○出面以看音響為由
    邀約乙○○，乙○○於民國（下同）八十九年一月三十日十九時四十五分許，應
    甲○之約前往桃園縣桃園市○○路福利餐廳前，因乙○○事前即聽聞丁○○將對
    其不利，乙○○為求防身即未經許可持有可發射子彈具有殺傷力之仿ＢＥＲＥＴ
    ＴＡ廠半自動手槍製造之改造金屬玩具手槍一支（含彈匣一個，槍枝管制編號：
    第0000000000號），乙○○至福利餐廳前，遭丁○○、甲○等人拉進
    丁○○所乘坐之汽車內，丁○○及甲○等人發現乙○○所攜帶之皮包內有前揭槍
    枝，即將乙○○載往新竹縣芎林鄉○○路○段五八二巷二八號後報警，於同日二
    十三時許為警在上址查獲，並扣得乙○○皮包內之上開具殺傷力之仿ＢＥＲＥＴ
    ＴＡ廠半自動手槍製造之改造金屬玩具手槍一支、不具殺傷力之子彈三顆及底火
    三十四顆。
二、案經新竹縣警察局報請台灣桃園地方法院檢察署檢察官偵查起訴。
    理  由
一、訊據被告乙○○辯稱：該槍枝係伊向朋友所借得並非伊所有，皮包亦為其朋友所
    有之物云云，惟查，證人甲○於九十年四月二十日本院訊問時，具結證稱：「事
    實是丁○○叫我打電話約被告出來，我們約在桃園福利餐廳外面，因為被告他上
    次跟我見面時，有跟我說他想要音響，叫我幫他找壹台音響，我用這個理由作藉
    口將被告約出來，丁○○才跟我說他跟被告有金錢糾紛，他要利用我跟被告有認
    識，就利用我跟被告聯絡，我們到福利餐廳外面時，他們車子停在旁邊，我下車
    等被告，我碰到被告時，跟被告說音響在車上，被告說要看看，我跟在被告身邊
    ，車門一打開，丁○○將被告一把拉上車，我也跳上車，我坐在被告旁邊，丁○
    ○坐在駕駛座後方的位置，丁○○說快開走，當時要把被告拖上車時，被告有叫
    他的朋友開了一槍，被告被拉上車時有拿壹個皮包，丁○○把皮包拿來打開，發
    現有壹把槍，我們都嚇了一跳，被告的朋友有開槍，所以我們一路上都不敢停車
    ，我想下車，但是他們都不同意，直接把我載到關西去，到關西後已經天黑了，
    丁○○問被告說要怎樣處理，我只是要跟你要債，你還帶朋友開槍，他朋友關大
    洋就說有認識警察，乾脆就打電話給警察處理，警察來了，就把我們四人一起帶
    到警察局，當時我沒有作筆錄，只有丁○○一人作，我不知道當時被告有無承認
    東西是否他的。」等語，證人丁○○亦於九十年五月十一日本院審理時具結證稱
    ：「當時被告欠我錢，我打電話叫他還我錢，他藉故不接我的電話，因為甲○住
    在平鎮那邊，所以我叫甲○想辦法把被告騙出來，甲○騙被告說要賣他一部電腦
    ，約被告出來看，甲○就跟被告約好在桃園好像中正路，桃園我不熟，到了約好
    的地方，我看到被告跟壹個綽號阿豆子（外國人的台語發音）的人騎機車來，甲
    ○就說要帶他們去看電腦，被告打開我們的車門發現我在車上，被告就要跑，甲
    ○將他推上車，這時候被告身上掉下一個皮包在車門邊地上，我把它撿起來，被
    告他的朋友看我把被告載走，就開一槍，我對被告說欠我錢還叫朋友開槍，我叫
    他還錢，他就說錢在皮包裡，我的壹個朋友打開後就發現有槍，後來怕被誤會我
    們綁架他，所以就報警處理，被告說要還我錢，結果皮包打開竟然有槍，我很生
    氣，被告他就說槍不是他的，當時甲○、關大洋也都有去警察局。」等語，足認
    八十九年一月三十日十九時四十五分許，被告的確未經許可持有前開具有殺傷力
    之改造玩具手槍無訛。
二、按所謂「改造模型槍」係指原設計非供殺敵、獵物，而使用特殊子彈，可供田徑
    比賽起始信號、或供以嚇退野獸或供射擊訓練等用途之金屬材質槍枝，非一般廠
    商為供觀賞或作樣品所製造之各類槍枝模型，亦非市售之玩具槍；而以玩具槍改
    造並具殺傷力者，則屬其他可發射金屬或子彈具有殺傷力之槍枝，此有內政部警
    政署刑事警察局八十五年十二月二十七日刑鑑字第七八０一九號函所示。查本件
    改造手槍一支，認係仿ＢＥＲＥＴＴＡ廠半自動手槍製造之金屬玩具槍換裝土製
    金屬槍管而成之改造金屬手槍，機械性能良好，具有殺傷力，此有內政部警政署
    刑事警察局八十九年二月十一日刑鑑字第一五一六六號鑑驗通知書一份附卷可稽
    ，如前所述，自屬槍砲彈藥刀械管制條例第十一條所稱之其他可發射子彈具有殺
    傷力之各式槍砲。縱被告所辯該槍枝並非其所有，係伊向朋友所借等語為真實，
    亦無解於其未經許可持有可發射子彈具有殺傷力之改造玩具手槍罪責。
三、核被告乙○○所為，係犯槍砲彈藥刀械管制條例第十一條第四項未經許可持有可
    發射子彈具有殺傷力之改造玩具手槍罪。按被告之犯罪事實如檢察官已在起訴書
    內有所記載，雖其漏列起訴法條，法院在不妨害事實同一之範圍內，自得變更檢
    察官之起訴法條而為判決，最高法院八十四年度台上字第六二八號判決亦採此見
    解，本件被告乙○○於八十九年一月三十日未經許可持有前揭槍枝之事實，業已
    據檢察官記載於起訴書，惟檢察官漏引起訴法條槍砲彈藥刀械管制條例第十一條
    第四項，依前揭最高法院判決見解，本院自得變更起訴法條而為判決。爰審酌被
    告有贓物、毒品等前科素行不良、其犯罪之目的係為自衛，並未持上開具殺傷力
    之改造玩具手槍供犯罪之用及其智識程度、未經許可持有槍械，對於社會治安及
    他人所生之危害影響甚鉅及犯罪後態度等一切情狀，量處如主文所示之刑，罰金
    部分併諭知易服勞役之折算標準。扣案之前揭可發射子彈具有殺傷力之仿ＢＥＲ
    ＥＴＴＡ廠半自動手槍製造之改造玩具手槍（含彈匣一個，槍枝管制編號：第0
    000000000號）一支，為違禁物，應依刑法第三十八條第一項第一款宣
    告沒收。被告雖涉槍砲彈藥刀械管制條例第十九條第一項規定之第十一條第四項
    未經許可持有可發射金屬或子彈具有殺傷力之改造玩具手槍罪，惟被告並未持前
    揭改造手槍犯案，尚無預防矯治其社會危險性之必要，無庸對被告為強制工作之
    宣告，附此敘明。至於扣案之玩具槍子彈三顆，經送內政部警政署刑事警察局鑑
    驗之結果，其中二顆認係玩具槍彈殼，另一顆認係玩具槍彈殼加裝底火而成之改
    造子彈，經拆解檢視，欠缺金屬彈頭，認不具殺傷力，而扣案之底火，係玩具用
    底火片，有前揭鑑驗通知書在卷可徵，是該子彈及底火，應不具有殺傷力，此外
    ，復無其他證據可資證明扣案之子彈及底火具殺傷力，本院自無從宣告沒收，併
    予說明。
四、至公訴意旨認被告另犯同條例第十條第一項未經許可改造模型槍之罪，因扣案槍
    枝係具殺傷力之可發射子彈之改造玩具手槍，並非改造模型槍，有前揭鑑驗通知
    書可資佐證，公訴意旨容有誤會，合先說明。又按犯罪事實，應依證據認定之，
    無證據不得推定其犯罪事實。又不能證明被告犯罪者，應諭知無罪之判決，刑事
    訴訟法第一百五十四條、第三百零一條第一項分別定有明文。又事實之認定，應
    憑證據，如未能發現相當證據，或證據不足以證明，自不能以推測或擬制之方法
    ，為裁判基礎（最高法院四十年台上字第八六號判例參照）。另被告之自白，非
    出於強暴、脅迫、利誘、詐欺、違法羈押或其他不正之方法，且與事實相符者，
    得為證據，刑事訴訟法第一百五十六條亦定有明文。本件公訴人認被告涉有前述
    非法製造具有殺傷力之改造玩具手槍罪嫌，係以被告於警訊中自白扣案槍枝為其
    所改造等語，復有前揭槍枝一把扣案及槍枝零件分解圖一張附卷可資佐證為主要
    論據。訊據被告則堅決否認有何改造前揭槍枝犯行，辯稱：槍枝係伊向朋友所借
    並非伊所有，亦非其所改造等語。經查，被告雖於警訊時自白伊係按警員查扣之
    分解圖拆解，再向模型店購買鋼質滑套用鋼條量好尺寸，用電鑽鑽通後，組裝成
    型云云。惟依卷附之分解圖所示，該分解圖應係仿ＢＥＲＥＴＴＡ廠半自動手槍
    製造之玩具槍之操作方法說明、零件名稱及售價表，分解圖僅為表示各該部分零
    件之名稱而已，並非可供改造槍枝之步驟說明，應屬如一般產品所附之使用說明
    書，並非供改造槍枝所用之圖說。再者，本件並未扣得被告自自中所述之改造槍
    枝工具鋼條、電鑽等，即並無證據證明被告於警訊中之自白與事實相符，此外復
    查無其他證據證明被告有何非法製造具有殺傷力之改造玩具槍之犯行，惟公訴人
    所指被告此部分犯行若成罪，與本判決被告未經許可持有具有殺傷力之改造玩具
    槍部分犯行，具有低度行為與高度行為之吸收關係，爰不另為無罪之諭知。又本
    院復查無其他證據證明被告除八十九年一月三十日以外，尚有何未經許可持有系
    爭槍枝之犯行，是以公訴人所指除該日以外被告亦涉有未經許可持有系爭槍枝之
    犯嫌，亦屬不能證明，惟此部分亦與本判決被告有罪部分具有實質上一罪之關係
    ，亦不另為無罪之諭知。
據上論斷，應依刑事訴訟法第二百九十九條第一項前段、第三百條，槍砲彈藥刀械管
制條例第十一條第四項，刑法第十一條前段、第四十二條第二項、第三十八條第一項
第一款，罰金罰鍰提高標準條例第二條，判決如主文。
本案經檢察官黃錦秋到庭執行職務。
中        華        民        國     九十    年     五    月   二十五   日
                                    臺灣桃園地方法院刑事第二庭
                                        法  官  張淑芬
右正本證明與原本無異。
如不服本判決，應於判決送達後十日內向本院提出上訴狀( 應附繕本 )，上訴於臺灣
高等法院。
                                        書記官  黃文琪
中        華        民        國     九十    年     五    月   二十五   日
附論罪科刑依據之法條：
槍砲彈藥刀械管制條例第十一條：
未經許可，製造、販賣或運輸第四條第一款所稱其他可發射金屬或子彈具有殺傷力之
各式槍砲者，處五年以上有期徒刑，併科新台幣一千萬元以下罰金。
未經許可，轉讓、出租或出借前項所列槍砲者，處三年以上十年以下有期徒刑，併科
新台幣七百萬元以下罰金。
意圖供自己或他人犯罪之用，而犯前二項之罪者，處無期徒刑或七年以上有期徒刑，
併科新台幣一千萬以下罰金。
未經許可，持有、寄藏或意圖販賣販賣而陳列第一項所列槍砲者，處一年以上七年以
下有期徒刑，併科新台幣七百萬元以下罰金。
第一項至第三項之未遂犯罰之。


司法院資訊處製作；財團法人民間司法改革基金會備份。
